【裁判字號】    89,訴,11
【裁判日期】    891017
【裁判案由】    違反槍砲彈藥刀械管制條例
【裁判全文】
臺灣宜蘭地方法院刑事判決                            八十九年度訴字第一一號
    公  訴  人  臺灣宜蘭地方法院檢察署檢察官
    被      告  甲○○
    被      告  乙○○
    右  二  人
    指定辯護人  本院公設辯護人  周凱珍
右列被告因槍砲彈藥刀械管制條例案件，經檢察官提起公訴 (八十八年度偵字第三三
四七號、八十八年度偵緝字第四二三號)，本院判決如左：
    主  文
甲○○未經許可，製造可發射子彈具有殺傷力之槍砲，累犯，處有期徒刑伍年肆月，
併科罰金新台幣伍萬元，罰金如易服勞役，以新臺幣玖佰元即銀元參佰元折算壹日。
乙○○未經許可，持有可發射子彈具有殺傷力之槍砲，處有期徒刑壹年肆月，併科罰
金新台幣貳萬元。罰金如易服勞役，以新台幣玖佰元及銀元參佰元折算壹日。
扣案之仿 derringer雙管手槍之金屬玩具手槍壹支（槍枝管制編號00000000
00號）沒收。
    事  實
一、甲○○曾因違反槍砲彈藥刀械管制條例，經台灣高等法院於民國八十四年十二月
    二十六日以八十四年度上訴字第六一○九號判處有期徒刑五月，經聲請更定累犯
    之刑，更定為有期徒刑八月；又因違反麻醉藥品管理條例案件，經本院於八十五
    年二月十六日以八十五年度訴字第一五號判處有期徒刑五月確定，二罪經更定執
    行刑為有期徒刑十一月，於八十六年三月二十六日縮刑期滿執行完畢；乙○○則
    曾因違反槍砲彈藥刀械管制條例等案件，經本院於八十四年九月二十日以八十四
    年度易字第八五號判處有期徒刑一年二月確定，於八十五年十月二十四日縮刑
    期滿執行完畢。均不知悔改，甲○○於八十八年八月中旬某日，在宜蘭縣羅東鎮
    ○○路一號六樓六三室李宗燁（業經台灣宜蘭地方法院檢察署檢察官為不起訴
    處分）居處取得乙○○所贈與仿derringer 雙管手槍之金屬玩具手槍一支後，基
    於改造槍砲之犯意，未經許可，擅自在不詳處所將前述玩具手槍之槍管車通，改
    造成機械性能良好，可擊發射適用子彈，具有殺傷力槍枝，並於翌日交還李宗燁
    。李宗燁未敢收藏，旋將前述槍彈於同月十六日凌晨在羅東鎮○○路一四七號二
    樓交還予乙○○，乙○○見該槍業已改造完成，基於持有該槍枝之犯意，將之藏
    置於其宜蘭縣羅東鎮○○路十號六樓之一居處地下室配線箱內，而無故持有，嗣
    於同年月二十日經警在上述處所查獲，並扣得前揭手槍一支。
二、案經宜蘭縣政府羅東分局報請台灣宜蘭地方法院檢察署檢察官偵查起訴。
    理  由
一、訊據被告甲○○矢口否認有改造右揭玩具手槍之犯行，辯稱：未曾到過宜蘭縣羅
    東鎮○○路一號六樓六三室，不認識李宗燁，亦無取走前揭玩具手槍加以改造
    云云；被告乙○○亦矢口否認有無故持有右揭具殺傷力玩具手槍之犯行，辯稱：
    伊見槍枝業經改造，打算拿去丟掉，惟當日酒醉，回家後即隨便棄置於家中地下
    室，嗣後即忘記此事，直至員警前來查緝時始憶起，並隨即主動帶警取出槍枝云
    云。經查，證人李宗燁於偵查中證稱：「乙○○在八月初給我。後來甲○○到我
    家找我，他在家中四處看看，將槍管扳走，隔一天他又將槍管拿回來還我，並將
    槍管裝好。後來我跟乙○○說槍管有被甲○○拿走過。乙○○有將盒子打開看，
    便說槍不能送我了，他要拿去丟掉」，於審理中改稱：「甲○○到我家時我不在
    家，甲○○到我家把槍拿走的是我是聽簡宜強說的。甲○○在我回家的隔天才把
    槍枝還我，因為被告甲○○以前跟被告乙○○到過我租屋的地方，所以知道我有
    槍。我以為他只是向我借去看而已．．．後來我沒有問被告乙○○為何要把槍拿
    回去。他說要拿回去看，我就說好。（問：為何在警訊中說被告乙○○看了槍以
    後說槍不能送你？答：）乙○○有這麼說，也有說要把槍拿去丟掉。但我沒有問
    他為什麼。被告甲○○把槍還我之後，應該是當天晚上我就通知被告乙○○了，
    我是當天晚上打電話給被告乙○○，被告乙○○是當天就把槍拿回去了」。證人
    李宗燁先後二次證述對於是否目睹被告甲○○取走槍枝及被告乙○○何以取回槍
    枝二事雖供述不符，惟對於該槍枝遭取走後翌日由甲○○返還與伊乙事，其證述
    則為一致。衡諸常情，被告乙○○既已將玩具手槍贈與李宗燁，自無可能無端取
    回，是證人李宗燁應知被告乙○○取回槍枝之原因係因槍枝已改造完成，其辯稱
    不知，係避重就輕之詞。再者，復有證人簡宜強（起訴書誤植為李宜強）於偵查
    中證稱：「八月中旬我有到李宗燁家，之後他離開，我就待他家中，之後有二人
    來他家，其中一位是綽號『阿芬』他四處看看後，便在李宗燁房間拿出一把模型
    槍，並說槍管孔塞住，便帶槍管出去，過了一小時後將整枝槍帶走，並請我告訴
    李宗燁說槍他帶走，如果李宗燁要去找他拿」、「後來他將槍卸下，將槍前半部
    及槍管拿走，約近一個小時回來，並將槍管拿給我看，說該槍管已被打通，並叫
    我告訴李宗燁說槍他帶走，叫李宗燁找他拿」等語可資為證，該二人與被告甲○
    ○均無怨隙，應不致故為攀誣，且渠等證述核與被告乙○○於本院審理時所稱：
    「我拿槍給李宗燁時還沒有改造，我確實有在八月份的某日有送槍給李宗燁，是
    在天祥路十號六樓之一我開的紋身館拿給他的，我送給他過了三天以後，李宗燁
    打電話給我，叫我去維揚路，他拿安非他命給我吃，然後李宗燁把槍拿出來說要
    還我槍，他有告訴我槍管是甲○○打通的，因我當時有看該槍管已打通．．．」
    之供述相符，堪認扣案之具殺傷力玩具手槍係由被告甲○○所改造。又被告乙○
    ○曾因違反槍砲彈藥刀械管制條例案件經判處有期徒刑一年二月，有台灣高等法
    院被告全國前案紀錄表一份在卷足憑，渠亦自承知悉持有改造槍械係違法等語，
    衡情當不敢任意再取得改造槍械，豈會將所有之玩具槍贈與他人之後，於得知該
    手槍遭改造時，又再度取回藏於住處樓下。參以被告乙○○於八月十六日凌晨間
    取回該具殺傷力玩具手槍並將之藏匿於居處地下室配線箱內起，至員警於同月二
    十日至其居處搜索時始主動帶警取槍，其間已經過四天，難謂被告無持有該具殺
    傷力玩具手槍之犯意。此外，並有仿derringer 雙管手槍之金屬玩具手槍一支扣
    案可證，而扣案槍枝經送請鑑定，該槍枝係仿derringer 雙管手槍製造之金屬玩
    具手槍車通槍管改造而成，機械性能良好，可擊發射適用子彈，具有殺傷力。有
    內政部警政署刑事警察局八十八年八月二十六日刑鑑字第八五一八六號鑑驗通知
    書在卷可証。被告二人所辯，均為卸責之詞，不足採信。事證明確，被告二人之
    犯行，均已堪認定。
二、扣案之槍枝既為改造金屬玩具手槍，應屬槍砲彈藥刀械管制條例第十一條第一項
    之其他可發射子彈具有殺傷力之槍砲，非屬模型槍。核被告甲○○所為，係犯槍
    砲彈藥刀械管制條例第十一條第一項之罪改造具有殺傷力玩具手槍之罪，公訴人
    認被告甲○○所犯係槍砲彈藥刀械管制條例第十條第一項改造模型槍之罪，容有
    誤會，起訴法條應予變更。被告乙○○所為，係犯同法第十一條第四項之未經許
    可無故持有具有殺傷力之槍砲罪。被告甲○○及乙○○均曾受有期徒刑之執行完
    畢後，有台灣高等法院檢察署刑案紀錄簡覆表及台灣高等法院被告全國前案紀錄
    表各一份在卷可稽，五年內再犯本件有期徒刑以上之罪，均為累犯，應依刑法第
    四十七條之規定加重其刑。另按刑法第六十二條自首要件中所謂發覺，非以有偵
    查犯罪權之機關或人員確知其人犯罪無誤為必要，而係對其發生嫌疑時，即得謂
    為已發覺（最高法院七十二年台上字第六四一號判例可資參照）。證人馮東溪對
    於如何查獲槍枝之經過，證稱：係事前依據線報得知李宗燁持有槍枝，經約談李
    宗燁到案查證，始知槍枝已交與被告乙○○，然後再到被告乙○○那裡搜索，初
    時沒有發現，嗣由乙○○主動隨帶警至藏放槍枝之地下室搜出，獲得線報時已知
    該槍枝業經改造完成等語綦詳，是被告乙○○雖於查緝時主動帶警查獲槍枝之藏
    放處所，惟其為持有槍枝之犯罪嫌疑人等情既已為警所查知，則其所為尚未符合
    槍砲彈藥刀械管制條例及刑法有關自首之規定，僅得做為量刑之參考。爰審酌被
    告二人犯罪之動機、目的、手段，犯罪時所受之刺激及其品性、生活狀況、智識
    程度、犯罪所生之損害，及犯罪後態度等一切情狀，分別量處如主文所示之刑，
    罰金部分並均諭知易服勞役之折算標準。又槍砲彈藥刀械管制條例第十九條第一
    項固規定，犯第七條之罪經判處有期徒刑者，應於刑之執行完畢或赦免後，令入
    勞動場所，強制工作三年。惟此項規定關於不問對行為人有無預防矯治其社會危
    險性之必要，一律宣付強制工作三年，其所採措施與所欲達成預防矯治之目的及
    所需程度，不合憲法第二十三條所定之比例原則之部分，業經司法院大法官於八
    十七年十二月十八日作成之釋字第四七一號解釋，應自該解釋公布之日起不予適
    用。本院審酌被告等雖分別製造及持有前揭有殺傷力之手槍，惟尚未以之做為他
    項犯罪之工具，是尚無令其強制工作予以矯治之必要，爰均不另宣付強制工作，
    併此敘明。另扣案之手槍屬槍砲彈藥刀械管制條例第五條之槍砲，為違禁物，應
    依法宣告沒收。
據上論斷，應依刑事訴訟法第二百九十九條第一項前段、第三百條，槍砲彈藥刀械管
制條例第十一條第一項、第四項，刑法第十一條前段、第四十七條、第四十二條第二
項、第三十八條第一項第一款，現行法規所定貨幣單位折算新台幣條例第二條判決如
主文。
中    華    民    國      八十九      年      十      月    十七      日
                                  臺灣宜蘭地方法院刑事庭
                                          法  官  謝  佩  玲
右正本證明與原本無異。
如不服本判決，應於判決送達後十日內，向本院提出上訴狀。
                                          書記官
中    華    民    國      八十        年              月              日
附錄
槍砲彈藥刀械管制條例第十一條第一項、第四款


司法院資訊處製作；財團法人民間司法改革基金會備份。
